臺灣臺北地方法院民事判決　　　　　　　 96年度訴字第455號
原　　　告　漢崴國際股份有限公司
法定代理人　戊○○
訴訟代理人　丙○○律師
訴訟代理人　陳怡珍律師
被　　　告　駿鑫科技有限公司
　　　　　　　　　　　　樓之5.
兼法定代理　丁○○
人　　　　　　　　　　　樓
被　　　告　昇鼎科技有限公司
兼法定代理　甲○○
人
訴訟代理人　王玉楚律師
複代理人　　乙○○
上列當事人間損害賠償事件，本院於九十六年六月二十六日言詞
辯論終結，判決如下：
    主  文
原告之訴及其假執行之聲請均駁回。
訴訟費用由原告負擔。
    事實及理由
甲、程序方面
    按訴狀送達後，原告不得將原訴變更或追加他訴，但請求之
    基礎事實同一者，不在此限，民事訴訟法第255條第1項第2
    款定有明文。本件原告起訴時僅列駿鑫科技有限公司（下稱
    駿鑫公司）、丁○○為被告，嗣於96年1月31日以系爭起火
    點之門市為駿鑫公司與昇鼎科技有限公司（下稱昇鼎公司）
    所共同設立，而追加昇鼎公司與其法定代理人甲○○為共同
    被告，核其訴之追加與上開規定相符，應予准許，合先敘明
    。
乙、實體方面
一、原告主張：
  (一)緣被告甲○○所經營之昇鼎科技有限公司（下稱昇鼎公司）
    與被告丁○○所經營之駿鑫科技有限公司（下稱駿鑫公司）
    共同於台北市○○○路○段六號地下一樓之5國際電子廣場
    （光華商場）內設有門市店，經營電腦及周邊設備買賣業務
    ，原告亦於該廣場內設有門市店，詎民國（下同）94年2月2
    日，被告上開門市起火延燒至原告之門市店，致原告所有貨
    物與營業用生財器具等，均全然燒燬。
  (二)按本件火災發生，業經台灣台北地方法院檢察署以94年度偵
    字第23680號偵查終結，駿鑫公司之負責人即被告丁○○於
    鈞院檢察署偵查時，自承該起火點為渠等之門市店（下稱起
    火點門市）。復查台北市政府警察局消防人員現場勘查結果
    ，依現場燃燒後狀況研判，起火處應為被告共同經營之門市
    之鐵架，綜合研判起火源以有人遺留火種（包括菸蒂）致擴
    大燃燒之可能性較大，是該火災係由被告共同經營之門市所
    起，自堪認為真實。
  (三)按被告丁○○係被告駿鑫公司之負責人，被告甲○○係被告
    昇鼎公司之負責人，本應隨時注意其共同所屬門市店之公共
    安全，並加以監督防範，以避免火災之發生，且依其情形並
    無不能注意之情事，竟疏未注意，致94年2月2日，其所屬人
    員留下火種，造成原告之門市店在內俱遭火舌吞噬，依民法
    第184條、第185條、第191條、第191-3條、第28條、公司法
    第23條，被告等自應連帶負賠償責任，如其中一被告已履行
    給付者，他被告免給付之義務。另系爭門市之承租人為昇鼎
    公司，昇鼎公司允許駿鑫公司負責人丁○○使用該租賃物，
    自應依民法第432條、第433條負善良管理人注意義務。
  (四)並聲明：(1)被告昇鼎公司與被告駿鑫公司應連帶給付原告
    448萬8,848元，或被告昇鼎公司與被告甲○○應連帶給付原
    告448萬8,848元，或被告駿鑫公司與被告丁○○應連帶給付
    原告448萬8,848元，及自本書狀繕本送達之翌日起迄清償日
    止，按年息百分之五計算之利息。如其中一被告已履行給付
    者，他被告免給付之義務。(2)原告願供擔保請准宣告假執行
    。
二、被告則以下列等語資為抗辯：
  (一)依原告所提出之台灣台北地方法院檢察署94年度偵字第2368
    0號不起訴處分書，僅記載「據台北市政府警察局消防人員
    現場勘查結果，研判起火戶為駿鑫公司，依現場燃燒後狀況
    研判，起火處應為駿鑫公司之鐵架1，且綜合研判起火源以
    有人遺留火種 (包括菸蒂)致擴大燃燒之可能性較大」等語
    。原告以何依據推論被告丁○○於偵查時「自承」該起火點
    為渠等之門市店，又何以推論「被告疏未注意」、「致其所
    屬人員留下火種」，請原告提出證據以實其說。
  (二)依台灣台北地方法院檢察署95年度偵字第19770號不起訴處
    分書所載：「台北市政府消防局火災原因調查報告書雖認定
    駿鑫公司為起火戶，且駿鑫公司鐵架1為起火點，然對於火
    種係何人所遺留，無從查證，是否為被告所為，亦非無疑」
    、「縱被告平日有吸煙並丟棄於走道之習慣，尚難認被告有
    將菸蒂丟棄在店內貨架上方引發火災之犯行」、「該處為公
    眾得出入之商場，何人遺留火種？何時遺留？均難以特定，
    被告於離店之際，業已查明店內狀況均無問題，始關店離開
    ，並經管理員巡邏確認，距離店後約1小時始發生本件火災
    事故，被告既已善盡其管理維護之義務，自難認被告就此有
    何過失。」，是被告丁○○雖就所營門市之管理維護負有責
    任，惟其已盡善良管理人之管理維護義務，並無過失可言，
    ，被告無需負民法第184條侵權行為損害賠償責任，至為灼
    明。
  (三)至於原告主張被告須負民法第191條工作物所有人責任、同
    法第191之3條危險責任云云，按民法第191條係規範工作物
    「所有人」就工作物設置或管理有欠缺者，被告駿鑫公司為
    承租人自無本條之適用。復按民法第191之3條規範對象為工
    作或活動之性質或其使用之工具或方法有生損害他人之危險
    ，因而致他人受損害者，與本案事實尚屬有間。且被告就防
    止損害之發生，已盡相當之注意如前述，無須負該二條之責
    任，不待贅言。
  (四)又原告主張系爭起火點門市係被告昇鼎公司與被告駿鑫公司
    共同設立、共同使用收益，被告丁○○為昇鼎公司員工云云
    ，然94年2月2日系爭門市火災當時，被告倪明華並非昇鼎公
    司之員工，有勞工保險局資料、昇鼎公司員工投保異動資料
    、被告倪明華91年度至94年度之綜合所得稅電子申報書可證
    。又被告昇鼎公司於91年間，為尚在設立中之駿鑫公司承租
    作為系爭門市之房屋，其後因便利考量，續約時亦未更換承
    租人，駿鑫公司應支付出租人祥浩企業有限公司 (下稱祥浩
    公司)之租金，由昇鼎公司依約預開2年支票支付後，昇鼎公
    司再由對駿鑫公司之應收帳款中扣除，是昇鼎公司僅為出名
    承租人，駿鑫公司為實際支付租金並使用收益之人。駿鑫公
    司為一獨立經營之公司，未曾與昇鼎公司共同設立、共同使
    用門市，昇鼎公司復未曾於系爭門市店使用收益、經營管理
    ，駿鑫公司負責人即被告倪明華亦非昇鼎公司員工，本案實
    與昇鼎公司及其負責人甲○○毫無關聯。
  (五)並聲明：原告之訴駁回。
三、兩造不爭執之事實：
  (一)民國94年2月2日，系爭門市店起火，延燒至原告之門市店
    ，致原告所有貨物與營業用生財器具等均全然燒燬。
  (二)依據台北市政府警察局消防人員現場勘查結果，研判起火處
    為系爭起火門市之鐵架，且綜合研判起火源以有人遺留火種
    （包括菸蒂）致擴大燃燒之可能性較大。
  (三)上開火災之發生，被告丁○○業經台灣台北地方法院檢察署
    檢察官以95年度偵字第19770號為不起訴處分確定。
四、本件之爭點在於：(一)被告昇鼎公司及被告甲○○是否應與被
    告駿鑫公司、被告丁○○負連帶責任？(二)被告駿鑫公司、被
    告丁○○對於上開火災之發生，是否有故意過失？經查：
  (一)被告昇鼎公司及被告甲○○是否應與被告駿鑫公司、被告丁
    ○○負連帶責任？
    查駿鑫公司之公司所在地登記於系爭起火店門市址，至於被
    告昇鼎公司之公司所在地則登記為台北市○○路2號等情，
    有公司登記查詢資料附卷可參，原告主張被告昇鼎公司及其
    負責人甲○○應負連帶責任，無非係以被告駿鑫公司之負責
    人丁○○曾為昇鼎公司員工，故被告丁○○顯係受被告昇鼎
    公司指派擔任被告駿鑫公司負責人，兩公司以此合作共同販
    售云云，然系爭門市發生火災之時間為94年2月2日，斯時被
    告丁○○已非昇鼎公司員工，有勞工保險局資料、昇鼎公司
    投保異動資料、被告倪明華91年度至94年度之綜合所得稅電
    子申報書可證，是縱使被告駿鑫公司之負責人丁○○曾為昇
    鼎公司員工，仍無法遽為認定系爭起火門市為駿鑫公司與昇
    鼎公司所共同經營。況證人即房東吳浩證稱：「（問：知否
    被告昇鼎公司有在該地點為實際使用收益？）我不知道」、
    「（問：被告昇鼎公司是否在那裡經營店面？）我不知道」
    、「（問：知否被告昇鼎公司或被告法定代理人甲○○在那
    裡使用？）我不知道」（見本院96年5月29日言詞辯論筆錄
    ），原告既無法舉證證明被告昇鼎公司在系爭起火點門市有
    營業之事實，其主張被告昇鼎公司及其負責人甲○○應與被
    告駿鑫公司及其負責人丁○○負連帶責任，並無理由。又原
    告主張依民法第432條、第433條被告昇鼎公司應負善良管理
    人注意義務云云，然民法第432條係規定承租人對租賃物應
    負之注意義務，第433條係規定承租人允為租賃物使用之第
    三人致租賃物毀損滅失時，應由承租人對出租人負損害賠償
    責任，均非承租人允為租賃物使用之第三人對他人造成損害
    時，承租人對他人應負責任之規範，是以原告援引主張被告
    昇鼎公司及其負責人甲○○應與被告駿鑫公司及其負責人丁
    ○○負共同侵權行為責任云云，亦屬無據。
  (二)被告駿鑫公司、被告丁○○對於上開火災之發生，是否有故
    意過失？
    查本件原告門市之貨物與營業用生財器具雖因被告駿鑫公司
    系爭門市發生火災延燒致毀損，然被告駿鑫公司發生起火之
    原因，經台北市政府消防局調查結果，認定駿鑫公司為起火
    戶，且駿鑫公司內鐵架1為起火點，因該賣場設有保全設備
    ，故遭外人進入潑灑揮發性溶劑縱火之可能性較小，又經檢
    視後未發現有電源配線短路溶痕跡象，故因電器因素致起火
    燃燒之可能性小，惟鐵架擺放大量包裝紙盒及高密度泡棉等
    易燃物品，一旦接觸未熄火種，易蓄熱起火燃燒，而現場工
    作人員有抽煙習慣且有丟棄之情事，且於店內未發現可疑留
    微小火源之垃圾桶或煙灰缸等處理煙蒂之容器，故綜合判斷
    ，其起火源以有人遺留火種（包括煙蒂）致擴大燃燒之可能
    性較大，有台北市政府消防局94年4月25日火災原因調查報
    告可憑（見94年度偵字第23680號卷第32至33頁）。上開調
    查報告雖認定起火源可能係有人遺留火種導致，然並未認定
    火種係由何人遺留，自無從認定為被告丁○○或駿鑫公司之
    員工所為。而被告丁○○辯稱：上開起火點之鐵架於上班時
    間係擺放在走道上，結束營業才擺進來，當日其晚間9時30
    分關閉鐵門，關門時並無異狀，直到10時40分始接獲火災通
    知等語（見94年度偵字第23680號卷第112頁），系爭起火點
    之鐵架於上班時間既置於公眾得出入之走道上，則由到賣場
    購物之消費者遺留火種於鐵架上亦不無可能，原告主張系爭
    火種係由被告公司所屬人員所遺留云云，實屬無據。又系爭
    門市之管理員柯兆壁於臺北市消防局約談時亦證稱：事發當
    天伊於下午9時47分確定所有店家均已離開，始打卡並關閉
    鐵門後離開，並設定保全系統，離開前並未發現有何異味或
    異狀等語，被告丁○○於離店之際已查明店內狀況無異樣後
    始關店離開，並經管理員巡邏確認，經離店後約1個多小時
    始發生本件火災事故，實難認系爭火災之發生被告丁○○有
    何過失或對工作物設置保管有未盡相當注意之情事可言，原
    告僅以起火點在被告駿鑫公司，即認被告丁○○及駿鑫公司
    對於火災之發生過失云云，委無足採。
五、從而，原告依民法第184條、第185條、第191條、第191-3條
    、第28條、公司法第23條規定，請求被告昇鼎公司與被告駿
    鑫公司，或被告昇鼎公司與被告甲○○，或被告駿鑫公司與
    被告丁○○，應連帶給付原告448萬8,848元，及自追加狀繕
    本送達翌日起迄清償日止，按年息百分之5計算之利息，為
    無理由，應予駁回；原告受敗訴判決，其假執行之聲請即失
    所依據，應併予駁回。
六、本件為判決之基礎已臻明確，兩造其餘之陳述及所提其他證
    據，經本院斟酌後，認為均於判決之結果無影響，亦與本案
    之爭點無涉，自無庸逐一論述，併此敘明。
七、據上論結，本件原告之訴為無理由，依民事訴訟法第78條
    規定，判決如主文。
中　　華　　民　　國　　96　　年　　7 　　月　　13　　日
                  民事第五庭    法　官　蔡如琪
以上正本係照原本作成
如對本判決上訴，須於判決送達後20日內向本院提出上訴狀
中　　華　　民　　國　　96　　年　　7 　　月　　13　　日
                    　　　　　　書記官　劉寶鈴
